【裁判字號】    98,民著訴,19
【裁判日期】    980817
【裁判案由】    著作權其他契約爭議事件
【裁判全文】
智慧財產法院民事判決
                                    98年度民著訴字第19號
原      告  鈴鈴唱片工業股份有限公司
法定代理人  甲○
訴訟代理人  何邦超 律師
被      告  乙○○
上列當事人間著作權其他契約爭議事件事件，本院於中華民國98
年7 月27日言詞辯論終結，判決如下：
    主  文
原告之訴及其假執行之聲請均駁回。
訴訟費用由原告負擔。
    事實及理由
壹、程序方面：
一、按法人至清算終結止，在清算之必要範圍內，視為存續；解
    散之公司，於清算範圍內，視為尚未解散，民法第40條第2
    項、公司法第25條分別定有明文。查原告主張其自民國55年
    10 月19 日起向臺灣省政府建設廳申請設立登記獲准，嗣於
    73年7 月23日召開臨時股東會改選董事長為甲○、董事為洪
    傳興、洪若鑫及監察人為洪明英等人，後於80年8 月14日，
    經經濟部依當時公司法第10條第1 項規定以221244號函命令
    解散，再於80年10月1 日，經臺灣省政府建設廳以80建三管
    字第284140號函通知原告依當時公司法第397 條規定，撤銷
    公司登記（見本院卷第70頁），且原告至今尚未未選任清算
    人，亦未向法院辦理清算完結申報等情，為兩造所不爭執，
    是以依公司法第25條、第322 條第1 項規定，原告於清算範
    圍視為存續，從而，原告法人格尚未消滅，合先敘明。
二、按訴狀送達後，原告不得將原訴變更或追加他訴。但有下列
    各款情形之一者，不在此限：(一)被告同意者；(二)請求之基礎
    事實同一者；(三)擴張或減縮應受判決事項之聲明者；(七)不甚
    礙被告之防禦及訴訟之終結者；被告於訴之變更或追加無異
    議，而為本案之言詞辯論者，視為同意變更或追加，民事訴
    訟法第255 條第1 項第1 、2 、3 、7 款及第2 項定有明文
    。本件原告於起訴時所為聲明為先位訴之聲明：(一)請求判決
    確認原告與被告間如（起訴狀）附件一所示契約係一買賣契
    約性質係預約，且此預約係無效。(二)請求被告返還交付當初
    買賣的範圍包括公司全部的客語等唱片盤式母帶，包括民謠
    、音樂、戲劇、八音、北管，「凸風三流浪記」亦包括在內
    ，並自收受起訴書狀繕本之日起不得行使重製、出版上開著
    作之權利。備位訴之聲明：(一)請求判決原告與被告間如（起
    訴狀）附件一所示買賣契約係本約，且此本約係無效。(二)請
    求被告返還交付當初買賣的範圍包括公司全部的客語等唱片
    盤式母帶，包括民謠、音樂、戲劇、八音、北管，「凸風三
    流浪記」亦包括在內，並自收受起訴書狀繕本之日起不得行
    使重製、出版上開著作之權利。嗣於民國98年5 月26日具狀
    變更訴之聲明為先位訴之聲明：(一)請求判決原告與被告間如
    附件壹（即起訴書狀所附附件）所示，買賣契約之買賣關係
    不存在。(二)請求判決被告應返還原告如附件貳（原告98年4
    月7 日聲請暨呈報書狀中附件一二三）所示物品。被告並應
    自收受起訴書狀繕本之日起停止並不得重製、出版及為行使
    上開著作之其他權利。備位訴之聲明：(一)請求判決原告與被
    告間如（起訴書狀所附附件）附件壹「茲向乙○○先生收到
    預購鈴鈴唱片公司及美樂唱片公司所出版之客家民謠所有母
    帶之定金貳萬元整。立據人洪若鑫。中華民國76年5 月7 日
    」，買賣契約法律關係不存在。(二)被告應給付原告新臺幣（
    下同）170 萬元，並自起訴書狀繕本送達之日起至清償之日
    止，按年息5%計算之利息。且自收受起訴書狀繕本之日起停
    止並不得重製、出版及為行使上開著作之其他權利。又於98
    年6 月26日具狀變更訴之聲明為先位訴之聲明：(一)請求判決
    原告與被告間如附件壹（即起訴書狀所附附件）所示買賣契
    約之買賣關係不存在。(二)請求判決被告應返還原告如附件貳
   （即原告98年4 月7 日聲請暨呈報狀中附件1 、2 、3 ）所示
    物品。被告並應自判決確定之翌日起停止並不得重製、出版
    及為行使上開著作之其他權利。(三)上列第2 項請求，原告願
    供擔保，請准假執行。備位訴之聲明：(一)請求判決原告與被
    告間如附件壹（即起訴書狀所附附件）所示買賣契約之法律
    關係不存在。(二)被告應給付原告170 萬元，並自起訴書狀繕
    本送達之日起至清償之日止，按年息5%計算之利息。被告並
    應自判決確定之翌日起停止並不得重製、出版及為行使上開
    著作之其他權利。(三)上列第2 項請求，原告願供擔保，請准
    假執行。再於98年7 月17日具狀變更訴之聲明為：(一)請求判
    決確認原告與被告間如附件壹（即起訴書狀所附附件）所示
    買賣契約之買賣關係不存在。(二)請求判決被告應返還原告如
    附件貳（即98年4 月7 日聲請暨呈報狀中附件1 、2 、3 ）
    所示物品。如有不能返還給付時，就不能返還給付之數量，
    按上列物品每卷母帶3,542 元之金額給付之。並自執行無效
    果時起至清償日止，按年息5%計算之利息。被告並應自判決
    確定之翌日起停止並不得重製、出版及為行使上開著作之其
    他權利。(三)上列第2 項請求，原告願供擔保，請准宣告假執
    行。查原告上述變更訴之聲明、其請求之基礎事實同一、無
    礙被告之防禦及訴訟之終結，且經被告到庭無異議為本案之
    言詞辯論，於法自無不合，本院爰就98年7 月17日具狀變更
    後之聲明為裁判。
貳、實體方面：
一、原告聲明求為判決：(一)請求判決確認原告與被告間如附件壹
    （即起訴書狀所附附件）所示買賣契約之買賣關係不存在。
    (二)請求判決被告應返還原告如附件貳（即98年4 月7 日聲請
    暨呈報狀中附件1 、2 、3 ）所示物品。如有不能返還給付
    時，就不能返還給付之數量，按上列物品每卷母帶3,542 元
    之金額給付之。並自執行無效果時起至清償日止，按年息5%
    計算之利息。被告並應自判決確定之翌日起停止並不得重製
    、出版及為行使上開著作之其他權利。(三)上列第2 項請求，
    原告願供擔保，請准宣告假執行。並主張：
  (一)被告與原告董事洪若鑫於76年5 月7 日簽立收據（即起訴書
    狀所附附件），內容為「茲向乙○○先生收到預購鈴鈴唱片
    公司及美樂唱片公司所出版之客家民謠所有母帶之定金貳萬
    元整。立據人洪若鑫。中華民國76年5 月7 日」等語，惟上
    開收據並無顯示特定買賣標的物，亦無價金，故法律性質係
    買賣契約之預約，至今被告未與原告簽立買賣契約本約，其
    餘款項未付，20餘年來卻到處以著作權人之身分行使著作權
    ，而侵害原告權利，且原告法定代理人之子洪若鑫並非公司
    法第8 條所規定之公司負責人，其未經原告股東會依公司法
    第185 條之特別決議暨法定代理人甲○女士授權及事後承認
    ，就76年5 月7 日被告預購鈴鈴唱片公司及美樂唱片公司所
    出版之客家民謠所有母帶之買賣契約，係一無效法律行為。
    故而請求被告返還當初原告董事洪若鑫所交付之客語等唱片
    盤式母帶480 卷，包括民謠、音樂、戲劇、八音、北管，「
    凸風三流浪記」在內，不得有任何形式之破壞。
  (二)退一步言，縱洪若鑫所為，係屬有權代理原告與被告為系爭
    買賣契約行為，被告履經原告催告，始終未依約履行給付買
    賣價金，業經原告依法通知解除買賣契約，如認系爭買賣契
    約未經原告公司依法解除，原告特再以98年6 月26日民事辯
    論意旨狀送達被告，依法通知被告解除系爭買賣契約。是依
    民法第118 條第1 項、第170 條第1 項，公司法第8 條、第
    185 條等規定，原告與被告間如附件壹（即起訴書狀所附附
    件）所示買賣契約之買賣關係不存在。被告占有取得系爭如
    附件貳（即98年4 月7 日聲請暨呈報狀中附件1 《其中所載
    盤點鈴鈴公司倉庫，所剩餘之客家類，唱片盤式母帶數目29
    8 卷，有所誤載更正為302 卷》、2 、3 ）所示物品，應屬
    無權占有原告公司之所有物，而不法侵奪原告公司所有物並
    妨害原告公司所有權。從而，原告公司依民法第259 條（並
    援用最高法院23年台上字第3968判例要旨）；第767 條、第
    184 條第1 項；著作權法第84條等規定，並援引民法第213
    、214 、215 、259 條及著作權法第88條規定，訴請確認原
    告與被告間如附件壹（即起訴書狀所附附件）所示買賣契約
    之買賣關係不存在；並請求被告返還所有物、除去所有權之
    妨害並為損害賠償。如被告有不能返還給付時，就不能返還
    給付之數量，按如附件貳所示物品母帶總值170 萬元，即每
    卷母帶3,542 元(170萬元÷480 卷=3,542元/ 卷) 之金額給
    付之，並自執行無效果時起至清償日止，按年息5%計算之利
    息。
  (三)縱依臺灣桃園地方法院92年度訴字第1181號刑事判決書第4
    頁倒數第12行以下所載：「…據鈴鈴公司當時擔任董事之證
    人洪若鑫，於本院審理中到庭結證述：公司有製作過『凸風
    三流浪記』，版權大多放在公司裡，若有人要買就賣給他，
    要買之前有徵得公司其他股東同意…我認識乙○○，偵卷第
    51頁的收據是我所簽立…我是將版權讓給他。…我只有賣給
    乙○○。…因為那種東西是有人要買時，才會去商量，我有
    跟我母親商量過…」，僅足徵：1.買受系爭買賣標的物的人
    是乙○○，且收據是乙○○自己先寫好，訴外人洪若鑫只是
    在立據人欄簽名，足以證明是被告乙○○個人為所謂買者。
    2.縱洪若鑫諉稱：「…若有人要買就賣給他，要買之前有徵
    得公司其他股東同意」，所謂「其他股東同意」，依洪若鑫
    上開所述即「我有跟我母親商量過。」然此為洪若鑫之母親
    即原告公司負責人甲○所否認，且依臺灣高等法院95年度智
    上字第51號民事判決第6 頁事實及理由欄四(一)2.(2)所載：
    「又證人甲○即鈴鈴公司董事長雖於本院審理時到庭結證稱
    ：伊自71年去美國，於77年回國，這期間沒有回臺灣，伊出
    國期間，公司是由洪若鑫跟他太太處理，詳細情形伊不知道
    ，現在也不記得了；伊不知道上開定金這張收據，也沒看過
    …；這個事情伊不知道，洪若鑫不敢跟伊講，後來因為工作
    忙碌，也沒有向乙○○追討」等語，在在足證洪若鑫顯然未
    徵得原告負責人及其他股東同意，否則系爭買賣標的物屬原
    告之全部或主要部分之營業或財產，理應有公司法第185 條
    第1 項所示之特別決議存在，而迄今卻未見被告提出上列公
    司法第185 條第1項所示原告公司之特別決議，在在足證訴
    外人洪若鑫就系爭如附件壹（起訴書狀所附附件）所示買賣
    契約，係屬無權代理、無權處分之行為，對原告公司不生效
    力。
  (四)被告將系爭如附件貳所示物品，轉拷成DAT 「數位錄音帶」
    授權訴外人龍閣文化傳播有限公司（下稱龍閣公司）可錄製
    成錄影帶節目租售、播放、發行，而取得130 萬元之價款。
    事後被告以龍閣公司未經被告同意授權擅自將之上列系爭物
    品其中「凸風三流浪記」燒錄成VCD ，以每套1 千元加以販
    售，起訴請求損害賠償，臺灣高等法院以95年度智上字第51
    號判決龍閣公司應賠償被告損害60萬元及其法定遲延利息確
    定。且被告以吉聲影視音公司名義使用系爭物品部分母帶，
    重製卡帶12卷（每卷售價100 、120 元），ＣＤ６片（每片
    售價320 元），縱以76、77年間計算，坊間CD光碟仍未普及
    ，有聲載體之主流皆採卡帶，1 卷零售價為60元，通常1 卷
    黑膠唱片母帶錄滿約36分鐘訊號，拷成1 卷卡帶AB面，為達
    商業運作之規模，提高經濟效益，通常每種母帶1 次拷貝了
    1 千卷卡帶，其成本包括為卡帶空片、包裝盒、印刷封面封
    底、工資、行政、管銷、運輸，予門市之利潤等，扣除上述
    成本可賺約35% 之利潤，換言之，賣1 卷卡帶約可賺21元。
    通常1 至3 年即可將1 千片卡帶賣完，利潤約21,000元，48
    0 種母帶拷成卡帶，約有10,080,000元利潤，以最保守之估
    算，10年至少可再版3 次，利潤可達30,240,000元。以上所
    述，足證系爭母帶480 卷之價值，同時也間接證明原告所受
    商業利益之損失至少達170 萬元以上。依著作權法第88條規
    定，原告所受之損害達170 萬元以上，原告請求被告賠償或
    返還給付170 萬元及法定遲延利息，應屬適法有據。退一步
    言，如認原告無法證明所受損害，亦請審酌被害人不易證明
    其實際損害，且衡諸原告目前仍可市面購得以系爭物品母帶
    轉拷成之卡帶、CD光碟，卡帶每卷售價100 元，CD光碟每盒
    售價320 元等情，足見被告之販售行為尚在持續中，其故意
    侵害原告著作權之惡性非輕，情節應屬重大，依著作權第88
    條規定判決被告賠償原告100 萬元其及法定遲延利息。
  (五)至於被告98年7 月6 日答辯(三)狀雖諉稱：被告與彭文銘間之
    糾紛，訴外人彭文銘亦與洪若鑫簽署著作財產權讓與契約，
    洪若鑫亦代表原告，亦足證明洪若鑫有權代表原告云云，惟
    顯與事實不符。蓋訴外人洪若鑫代表原告與訴外人彭文銘所
    簽定上揭著作財產權讓與契約已經取得原告及其董事、監察
    人、股東同意，應屬有效之契約。退一步言，訴外人彭文銘
    與原告間上列著作財產權讓與契約與本件無關，被告予以比
    附援引，顯屬於法無據，無足可採。
  (六)原告提起本訴，關於所有物返還請求權並無時效消滅之適用
    ，另關於解除契約回復原狀之請求權，亦未罹於時效消滅。
    是被告辯稱：縱本件買賣契約無效，原告主張依民法767 條
    請求返還或請求損害賠償等云云，亦均已罹於15年之消滅時
    效及2 年之消滅時效云云，應與事實不符，且於無法據，委
    無足採。
  (七)被告雖諉稱：被告於79年5 月10日無償授權給龍閣公司約30
    0 卷母帶歌曲，其中吉聲公司所有的約為150 卷，從原告購
    入原屬於美樂公司所有之客家歌謠約為150 卷（含原告之「
    凸風三流浪記」6 卷）。被告取得之130 萬元，乃製作上開
    300 卷母帶之轉拷工本費用及250 卷卡帶（吉聲公司前已發
    行之卡帶）之費用，並非著作權授權費用；被告已支付對價
    且善意自洪若鑫處理受讓系爭客家歌謠及母帶，被告並無任
    何故意或過失之不法侵權行為云云。惟：
  1.訴外人洪若鑫以原告公司洪若鑫名義將系爭母帶交付被告48
    0 卷，被告至少已自認者有390 卷。
  2.依79年當年物價130 萬元足以買一棟房子，且拷貝300 卷母
    帶，頂多15天即可完成，以當時的工資則不超過1 萬元，加
    上250 卷卡帶，當時零售價每卷約為60元，批發價錢頂多45
    元，250 卷合計11,250元（45元×250 ＝11,250元），轉錄
    工資加上卡帶錢，合計也僅2 萬1 千多元而已，被告上開辯
    解，顯與事實不符。
  3.被告僅支付洪若鑫「預購訂金」2 萬元，卻載走原告所有系
    爭母帶480 卷，佔交易標的總量之三分之二以上，此後即避
    不見面長達18年，被告所為顯非善意以對價取得系爭物品，
    其惡意至為明顯。
  4.被告與訴外人洪若鑫成立系爭物品買賣約定，並無約定買賣
    總價為20萬元。94年間洪若鑫以證人身份被傳喚作證，因事
    隔18年，洪若鑫一時不察，竟誤稱尾款大約剩下8 萬元，此
    後被告竟予以比附援引，憑空捏造說除已支付訂金2 萬元外
    ，又再付10萬元之謊言，此乃為何被告始終拿不出10萬元收
    據之原因所在。
二、被告聲明求為駁回原告之訴。並主張：
  (一)被告與原告董事洪若鑫於76年間約定以20萬元之價格，由被
    告向原告購買「凸風三流浪記」等客家歌謠音樂著作權，洪
    若鑫並已將部分歌謠母帶交付被告。而被告除交付洪若鑫2
    萬元之定金外，嗣後已給付買賣價金10萬元予洪若鑫，剩餘
    之價金，則嗣原告應將剩餘母帶交付被告時再予以給付。
  (二)兩造簽署之買賣契約已經成立，且有效存在：
  1.洪若鑫為原告公司之董事，其依公司法第8 條第1 項、民法
    第27條第2 、3 項規定，自可代表原告與被告簽訂買賣契約
    且原告對於董事代表權所加之限制，不得對抗善意第三人。
  2.又被告與原告之代表人洪若鑫約定，由被告以20萬元之價格
    ，購買原告「凸風三流浪記」等客家歌謠音樂著作權，買賣
    契約成立之必要之點雙方均已合意，且洪若鑫亦已收取定金
    ，是以依民法第153 條、第248 條規定，系爭買賣契約已合
    法成立，且為有效之契約。
  (三)原告從未向被告催討，反而係被告請求原告應將剩餘之母帶
    交付被告，原告均置之不理。另原告表示解除契約等云云，
    然被告並無遲延責任，且原告未依民法定254 條之規定解除
    契約，於法不合，自不生解除契約之效力。
  (四)原告法定代理人甲○之子洪若鑫於臺灣桃園地方法院92年訴
    字第1181號違反著作權法案件93年12月27日審理程序中證稱
    ：「（結束營業後公司財產如何處理？）版權大多都是放在
    公司裡面，若有人要賣就賣給他。」、「（要賣之前是否有
    先徵得其他公司股東的同意？）有，印鑑還是我母親保管。
    」「（妳將凸風三賣給乙○○妳母親是否同意？）有，因為
    我母親年紀大了，所以他請我來簽約。」、「（既然是公司
    的財產為何由你處分？）因為我也是股東，公司已經結束了
    ，母帶放在公司也沒有用，我也有跟我母親商量過。」等語
    。是以洪若鑫應已取得其母親甲○之授權，代表原告與被告
    簽訂買賣契約，應屬合法之有權代理，兩造所簽署之買賣契
    約顯屬有效。
  (五)甲○亦稱伊於71年去美國，於77年回國，這期間沒有回臺灣
    ，伊出國期間，公司是由洪若鑫跟他太太處理，詳細情形伊
    也不知道，現在也不記得了等語，亦足證明洪若鑫係受甲○
    授權全權處理公司事務，至於洪若鑫如何將處理結果報告予
    甲○，則與本案無涉。
  (六)又洪若鑫於另案證稱：「（乙○○是否將錢付清？）當時他
    有付了一部份，因為客語母帶很多，所以等我全部整理好之
    後，拿給他後，他才將尾款付清。」、「（後來是否有交付
    其他的母帶？）他尾款沒有付清，但是我們已經有談好價錢
    ，尾款大約還剩下8 萬元左右。」、「（是否後來有跟乙○
    ○催討八萬元的尾款？）沒有，因為當時我答應要將那些客
    語母帶整理，但是因為家裡還有其他的工作要忙，所以一拖
    就拖過了2 年，這一部份我也忘記了。」等語，足證兩造間
    之買賣契約業已成立，並非原告所謂僅成立預約。再者，原
    告從未向被告追討剩餘款項，且並未將剩餘母帶交付被告，
    被告自可依同時履行抗辯權，作為拒絕給付尾款之抗辯。是
    以，被告並無任何違約之情，原告主張解除契約亦不合法。
  (七)洪若鑫出賣系爭母帶予被告前是否有經原告依公司法第185
    特別決議，對外並不足以拘束交易之第三人。又洪若鑫為公
    司董事，且甲○亦表示公司事項全權交由洪若鑫處理，洪若
    鑫對外自有代表公司之權限。退萬步言，洪若鑫出賣原告所
    有之系爭母帶及版權時，公司各股東豈有不知悉之理？渠等
    未即時提出異議，反而遲於20餘年後始加以爭執，依民法第
    107 條、第169 條表現代理之規定，被告當受保護。
  (八)前因被告與彭文銘間之糾紛，訴外人彭文銘亦與洪若鑫簽署
    著作財產權讓與契約，該案洪若鑫亦代表原告，亦足證明洪
    若鑫有權代表原告。
  (九)關於吉聲公司與龍閣公司間之授權，被告說明如下：
  1.被告乃於79年5 月10日無償授權給龍閣公司約300 卷母帶歌
    曲，其中吉聲公司所有的約為150 卷，從原告購入原屬於美
    樂公司所有之客家歌謠約為150 卷（含原告所有之「凸風三
    流浪記」6 卷）。
  2.被告取得之130 萬元，乃製作上開300 卷母帶之轉拷工本費
    用及250 卷卡帶（吉聲公司前已發行之卡帶）之費用，並非
    著作權授權費用。
  (十)退步言，被告已支付對價，且善意自洪若鑫處受讓系爭客家
    歌謠及母帶，被告並無任何故意或過失之不法侵權行為，故
    原告如欲主張民法第184 條第1 項及著作權法第88條之損害
    賠償請求權，應針對該條文之各構成要件負舉證責任。
  (十一)退萬步言，縱本件買賣契約無效，原告主張依民法767 條請
    求返還或請求損害賠償等云云，亦均已罹於15年之消滅時效
    及2 年之消滅時效。
三、本件兩造不爭執事項如下：
  (一)原告於73年7 月23日起至80年8 月14日止，甲○為董事長，
    洪若鑫為董事。
  (二)洪若鑫於76年5 月7 日以鈴鈴唱片公司名義將「鈴鈴唱片公
    司及美樂唱片公司所出版之客家民謠所有母帶及版權」出售
    予被告，被告同時交付定金2 萬元。
四、本件兩造之爭點如下：
  (一)洪若鑫是否有權代理原告出賣「鈴鈴唱片公司及美樂唱片公
    司所出版之客家民謠所有母帶及版權」（下稱系爭母帶及版
    權）予被告？洪若鑫是否有權處分原告所有系爭母帶及版權
    予被告？
  (二)兩造間的買賣預約是否生效？
  (三)兩造間的買賣預約是否已經解除？
  (四)原告請求判決「被告應返還原告如附件貳（即98年4 月7 日
    聲請暨呈報狀中附件1 、2 、3 ）所示物品。如有不能返還
    給付時，就不能返還給付之數量，按上列物品每卷母帶3,54
    2 元之金額給付之，並自執行無效果時起至清償日止，按年
    息5%計算之利息。被告並應自判決確定之翌日起停止並不得
    重製、出版及為行使上開著作之其他權利。」，是否有理由
    ？
  (五)原告所為民法第767 條、第184 條第1 項及著作權法第84、
    88條之主張是否罹於15年及2 年消滅時效？
五、得心證之理由：
  (一)洪若鑫有權代理原告出賣系爭母帶及版權予被告，且有權處
    分原告所有系爭母帶及版權：
  1.按由自己之行為表示以代理權授與他人，或知他人表示為其
    代理人而不為反對之表示者，對於第三人應負授權人之責任
    。但第三人明知其無代理權或可得而知者，不在此限。民法
    第169 條定有明文。又由自己之行為表示以代理權授與他人
    者，對於第三人應負授權人之責任，若本人有表見之事實，
    足使第三人信該他人有代理權之情形存在，即足當之。
  2.經查：
  (1)系爭收據上（桃園地院卷第10頁），「立據人」欄位：「洪
    若鑫」3 字，係由洪若鑫所簽，業據為原告所不否認，至於
    其上之原告公司印章，經核與原告所提出經臺灣苗栗地方法
    院公證人王文君公證之聲明書（見本院卷第198 頁）上之原
    告公司印鑑章相符，洪若鑫於簽立系爭收據時為原告董事，
    亦為原告所是認，是以被告所為洪若鑫依公司法第8 條第1
    項、民法第27條第2 項規定，自可代表原告與被告簽訂買賣
    契約之辯解，足堪採信。且原告就被告與洪若鑫簽立系爭收
    據乙事，有何惡意之情事並未主張，並舉證以實其說，是以
    被告抗辯依民法第27條第3 項規定，原告對於董事洪若鑫代
    表權所加之限制，不得對抗善意第三人之被告，亦應堪採信
    。
  (2)原告雖主張洪若鑫無權代理原告簽立系爭收據，且無權處分
    原告所有系爭母帶及版權云云。惟查，原告法定代理人甲○
    之子洪若鑫於93年12月27日在臺灣桃園地方法院（下稱桃園
    地院）92年訴字第1181號另案審理程序中證稱：「（結束營
    業後公司財產如何處理？）版權大多都是放在公司裡面，若
    有人要賣就賣給他。」、「（要賣之前是否有先徵得其他公
    司股東的同意？）有，印鑑還是我母親保管。」、「（妳將
    凸風三賣給乙○○妳母親是否同意？）有，因為我母親年紀
    大了，所以他請我來簽約。」、「（既然是公司的財產為何
    由你處分？）因為我也是股東，公司已經結束了，母帶放在
    公司也沒有用，我也有跟我母親商量過。」等語，有桃園地
    院92年訴字第1181號審理筆錄及判決在卷可稽（見本院卷第
    48至67頁）。準此足以證認洪若鑫已取得其母親甲○即原告
    法定代理人之授權，代表原告與被告簽訂系爭收據，應屬有
    權代理。
  (3)又查，原告法定代理人甲○即原告董事長雖於臺灣高等法院
    另案審理時到庭結證稱：伊自71年去美國，於77年回國，這
    期間沒有回臺灣，伊出國期間，公司是由洪若鑫跟他太太處
    理，詳細情形伊不知道，現在也不記得了；伊不知道上開定
    金這張收據，也沒看過，是直到現在伊問洪若鑫怎麼回事，
    他說當時是乙○○出價20萬元，但只付定金2 萬元，然後就
    避不見面；這個事情伊不知道，洪若鑫不敢跟伊講，後來因
    為工作忙碌，也沒有向乙○○追討等語，有臺灣高等法院準
    備程序筆錄可稽（見臺灣高等法院民事判決95年度智上字第
    51號卷(二)第33頁）。惟甲○身為鈴鈴公司董事長，於71年至
    77年間前往美國，而將鈴鈴公司業務之執行概括授權其子即
    董事洪若鑫處理，是據此足證洪若鑫確實有權讓與系爭「凸
    風三流浪記」唱片音樂著作財產權予被告。至於洪若鑫未將
    系爭著作財產權讓與之具體事實告知甲○，而甲○亦未就該
    等讓與行為再行具體授與代理權，並不影響洪若鑫有權代理
    之事實。
  (4)原告另主張系爭母帶及版權係原告所有全部財產或主要部分
    財產，讓受該財產對公司營運有重大影響，而洪若鑫並非公
    司法第8 條規定之公司負責人，未經原告公司股東會依公司
    法第185 條第1 項第2 款規定之特別決議，即讓售系爭母帶
    及版權予被告，屬無權代理、無權處分之行為，事後未經原
    告承認，對原告不生效力云云。然查，原告之營業項目為：
    各種唱片之製造買賣並輸出業務。唱片原料之加工及買
    賣業務。各種唱片機械之買賣輸出業務。各種錄音業務
    。有原告之營利事業登記證、經濟部執照各1 紙附卷可證（
    見本院卷第138 、139 頁）。可知由系爭母帶及版權對照其
    營業項目，系爭母帶及版權顯非原告全部財產或主要部分財
    產，且原告讓受系爭母帶及版權對公司營運是否有重大影響
    ，即非無疑，而原告僅以其經公證之聲明書（見本院卷第19
    8 頁）為證，並聲請傳喚原告之董事洪明英、洪腕麗、甲○
    、洪若鑫作證，其聲明及證言之性質均屬原告之主張，且原
    告就其此部分之主張並未提出證據以實其說，即難採信。
  (5)綜上，本院認定洪若鑫有權代理原告出賣系爭母帶及版權予
    被告，則其亦有權處分原告所有系爭母帶及版權。
  (二)兩造間的買賣契約生效：
  1.按當事人互相表示意思一致者，無論其為明示或默示，契約
    即為成立。民法第153 條第1 項定有明文。而當事人締結不
    動產買賣之債權契約，固非要式行為，惟對於契約必要之點
    意思必須一致，買賣契約以價金及標的物為其要素，價金及
    標的物，自屬買賣契約必要之點，茍當事人對此兩者意思未
    能一致，其契約即難謂已成立（最高法院40年台上字第1482
    號、69年台上字第1710號判例參照）。準此當事人價金及標
    的物意思表示一致，則買賣契約即已成立。
  2.經查，洪若鑫於桃園地方法院另案審理時到庭證稱：「（乙
    ○○是否將錢付清？）當時他有付了一部份，因為客語母帶
    很多，所以等我全部整理好之後，拿給他後，他才將尾款付
    清。」、「（後來是否有交付其他的母帶？）他尾款沒有付
    清，但是我們已經有談好價錢，尾款大約還剩下8 萬元左右
    。」（見本院卷第53頁）、「（是否後來有跟乙○○催討8
    萬元的尾款？）沒有，因為當時我答應要將那些客語母帶整
    理，但是因為家裡還有其他的工作要忙，所以一拖就拖過了
    2 年，這一部份我也忘記了。」等語（見本院卷第58頁）。
    亦足證被告主張付定金之後，曾再付款10萬元予洪若鑫等情
    應堪採信，而系爭契約尾款既然只剩8 萬元，則系爭契約之
    價金即應為20萬元。
  3.承上，由原告法定代理人甲○及董事洪若鑫之上揭證言互相
    勾稽，可知本件被告與原告之代表人洪若鑫所約定之價金為
    20萬元，且系爭契約係約定被告向原告購買「凸風三流浪記
    」等客家歌謠音樂著作權，則兩造就買賣契約成立必要之點
    即價金及標的物意思表示合致，洪若鑫於簽約時已收取定金
    2 萬元，並交付部分母帶，則被告抗辯系爭買賣契約合法成
    立生效，應可採信。
  (三)兩造間之系爭買賣契約並未解除：
    原告主張縱認系爭買賣契約成立，惟被告並未付清尾款，原
    告已多次催告，被告迄未給付，而於本院審理中以98年6 月
    26日民事辯論意旨狀送達被告，依法通知被告解除系爭買賣
    契約云云，然為被告所否認。查原告就其催告被告付款之主
    張，並未舉證以實其說，則被告並無遲延責任，是以原告未
    依民法定254 條之規定解除系爭契約，自不生解除契約之效
    力。況且被告抗辯原告未將剩餘之母帶交付被告乙節，為原
    告所不否認，則被告所為同時履行抗辯，亦為可採。綜上，
    兩造間之系爭買賣契約並未解除。
  (四)承上，兩造間之系爭買賣契約即已成立生效，且並未解除，
    有如上述，則兩造上開爭點(四)、爭點(五)即毋庸加以論述，併
    此敘明。
六、從而，原告請求判決確認兩造間如附件壹（即起訴書狀所附
    附件）所示買賣契約之買賣關係不存在，被告應返還原告如
    附件貳（即98年4 月7 日聲請暨呈報狀中附件1 、2 、3 ）
    所示物品；如有不能返還給付時，就不能返還給付之數量，
    按上列物品每卷母帶3,542 元之金額給付之，並自執行無效
    果時起至清償日止，按年息5%計算之利息；被告並應自判決
    確定之翌日起停止並不得重製、出版及為行使上開著作之其
    他權利，均為無理由，應予駁回。原告之訴既經駁回，其就
    訴之聲明第2 項假執行之聲請即失所附麗，應併予駁回。
七、本件事證已經明確，原告聲請傳喚證人洪明英、洪腕麗、甲
    ○、洪若鑫到庭作證，已無必要，爰不予准許，又兩造其餘
    攻擊防禦方法於判決結果已無何影響，爰不一一贅述，一併
    敘明。
據上論結，本件原告之訴為無理由，依民事訴訟法第78條，判決
如主文。
中    華    民    國    98    年    8     月    17    日
                        智慧財產法院第二庭
                                    法  官  曾啟謀
以上正本係照原本作成。
如對本判決上訴，須於判決送達後20日內向本院提出上訴狀。
中    華    民    國    98    年    8     月    17    日
                                    書記官  王月伶


司法院資訊處製作；財團法人民間司法改革基金會備份。
